【裁判字號】    99,交訴,17
【裁判日期】    990929
【裁判案由】    業務過失致死等
【裁判全文】
臺灣臺東地方法院刑事判決              99年度交訴字第17號
公  訴  人  臺灣臺東地方法院檢察署檢察官
被      告  丙○○
上列被告因業務過失致死等案件，經檢察官提起公訴（99年度偵
字第1515號），本院依簡式審判程序判決如下：
    主  文
丙○○服用酒類，不能安全駕駛動力交通工具而駕駛，處有期徒
刑肆月；又從事業務之人，因業務上之過失致人於死，處有期徒
刑壹年肆月。應執行有期徒刑壹年柒月，緩刑伍年。
    犯罪事實
一、丙○○係臺灣自來水公司第十區管理處成功營運所技術士，
    平日駕駛該公司所有車牌號碼1022-KZ號自用小貨車從事外
    勤工作，駕駛為其附隨業務，為從事業務之人。其於民國99
    年7月9日駕駛上開自用小貨車前往臺東縣臺東市進行管線修
    理工作，於同日下午6時許回程途經臺東縣東河鄉○○村○
    ○○路旁飲用啤酒2罐，而達不能安全駕駛動力交通工具之
    程度，猶於同日下午6時30分許，駕駛上開自用小貨車，繼
    續沿臺東縣東河鄉○○○○○路由南往北方向行駛，於同日夜
    間7時8分許，行經臺東縣成功鎮○○○○○路與舊省道路口（
    臺11線公路119公里150公尺處）將進入八邊橋之際，原應注
    意酒後不得駕駛動力交通工具，行經設有狹橋之路段、無號
    誌之交岔路口應減速慢行，作隨時停車之準備，並應注意車
    前狀況，隨時採取必要之安全措施，而依當時之情狀，亦無
    不能注意之情事，而疏未注意及此，適有行人林玉棠沿舊省
    道由東往西方向朝路口行走，丙○○竟不察而直接撞擊林玉
    棠之身體，致使林玉棠因而受有頭部嚴重撞擊、軀幹四肢多
    處挫傷骨折等傷害，經送醫急救仍不治死亡。丙○○於肇事
    後未被發覺前，員警前往傷者就醫之醫院處理時在場，並當
    場承認為肇事人，自首而願接受裁判，於同日夜間7時30分
    許，檢測其呼氣之酒精濃度值，每公升達0.35毫克。
二、案經臺灣臺東地方法院檢察署檢察官相驗後自動檢舉並偵查
    起訴。
    理  由
一、本件被告丙○○所犯為刑法第185條之3、第276條第2項之罪
    ，核屬刑事訴訟法第273條之1第1項所定死刑、無期徒刑、
    最輕本刑為3年以上有期徒刑以外之罪，亦非高等法院管轄
    之第一審案件，而被告於本院行準備程序中就被訴事實為有
    罪之陳述，經告知被告簡式審判程序之旨並聽取當事人意見
    後，本院合議庭裁定由受命法官獨任進行簡式審判程序，是
    本件之證據調查，依刑事訴訟法第273條之2規定，不受同法
    第159條第1項、第161條之2、第161條之3、第163條之1及第
    164條至第170條規定之限制，合先敘明。
二、次按行為人之行為必須具備結果原因、行為不法與結果不法
    ，始具有過失犯之構成要件該當性，亦即其行為必須為結果
    之原因(即條件關係)、行為具有行為不法、行為導致之結果
    具有結果不法，方足以成立過失犯。至於被告之行為所導致
    之結果是否具有結果不法，主要係判斷被告之行為是否實現
    風險，而造成結果之發生，此為「客觀歸責理論」中所謂之
    「風險實現」。客觀歸責理論認為，唯有行為人之行為對於
    行為客體製造（或是昇高）了一個法所不容許之風險，並且
    該風險在具體事件歷程中實現，而導致構成要件結果之發生
    者，則該結果方可歸責於行為人。亦即，被告如果未為違反
    注意義務之行為，即可避免構成要件結果之發生，則被告之
    行為對於該結果始具有結果不法；否則，被告縱然保持必要
    之注意義務，採取合法之防範措施，仍無法避免結果之發生
    ，則被告對於該結果而言，即無結果不法。
三、訊據被告丙○○對於上揭犯罪事實坦承不諱，核與證人即被
    害人林玉棠之子乙○○於警詢、偵訊時證述之情節相符，復
    有道路交通事故當事人酒精測定紀錄表、呼氣酒精測試器檢
    定合格證書、臺東縣警察局成功分局警備隊觀察紀錄表、臺
    東縣警察局道路交通事故肇事人自首情形紀錄表、臺東縣警
    察局舉發違反道路交通管理事件通知單影本、道路交通事故
    現場圖、交通事故調查報告表（一）（二）及現場照片20張
    等附卷可稽。而被害人林玉棠因此車禍受傷並因而死亡，亦
    經臺灣臺東地方法院檢察署檢察官會同醫師相驗屬實，製有
    臺灣臺東地方法院檢察署檢驗報告書、相驗屍體證明書、相
    驗筆錄、相驗照片23張等在卷可考。本件被告於99年7月9日
    下午6時30分許，駕駛車牌號碼1022-KZ號自用小貨車撞傷被
    害人林玉棠之行為與被害人林玉棠死亡之結果具備條件關係
    ，應予認定。按汽車駕駛人原應注意飲用酒類後其吐氣所含
    酒精濃度超過每公升0.25以上者，不得駕車，行經設有狹橋
    之路段、無號誌之交岔路口應減速慢行，作隨時停車之準備
    ，並應注意車前狀況，隨時採取必要之安全措施，道路交通
    安全規則第114條第2款、第93條第1項第2款、第94條第3項
    各訂有明文，被告駕車自應注意及之，又依附卷之交通事故
    調查報告表（一）所載，本件肇事時天候晴、夜間無照明、
    路面柏油、乾燥、無缺陷，視距良好，被告竟飲用酒類後仍
    執意駕車，且行經狹橋路段與無號誌之交叉路口復未減速，
    亦未注意車前狀況，已製造一個法所不容許之風險（行為不
    法），且該風險在具體事件歷程中實現，造成被害人死亡之
    結果（結果不法）。因此，被害人死亡之結果，應可歸責於
    被告。綜上所述，本件事證明確，被告所犯服用酒類不能安
    全駕駛動力交通工具而駕駛及業務過失致死之犯行，堪以認
    定，應予論罪科刑。
四、按刑法上所謂業務，係指個人基於其社會地位繼續反覆所執
    行之事務，其主要部分之業務固不待論，即為完成主要業務
    所附隨之準備工作與輔助事務，亦應包括在內，最高法院71
    年度台上字第1550號判例可資參照。查被告丙○○為臺灣自
    來水公司成功營運所技術士，平日從事外勤工作，以駕駛自
    用小貨車為其附隨業務，為從事業務之人，於酒後已達不能
    安全駕駛動力交通工具之程度，竟仍駕駛車輛，其因飲酒後
    無法正確辨識路況及適切操控車輛，而未注意車前狀況致肇
    事，造成被害人林玉棠死亡，核其所為，係犯刑法第185條
    之3之服用酒類不能安全駕駛動力交通工具而駕駛罪、第276
    條第2項之業務過失致死罪。又其犯上開二罪間，犯意各別
    ，行為互殊，應予分論併罰。又被告汽車駕駛人酒醉駕車，
    因而致人死亡，依法應負刑事責任，應依道路交通管理處罰
    條例第86條第1項之規定，加重其刑至二分之一。又被告所
    犯業務過失致死罪部分，在犯罪未被有偵查權之機關或公務
    員發覺前，員警前往傷者就醫之醫院處理時在場，並當場承
    認為肇事人，自首而願接受裁判等情，有臺東縣警察局道路
    交通事故肇事人自首情形紀錄表1紙在卷可按，應依刑法第
    62條前段自首之規定及同法第71條第1項之規定先加後減其
    刑。按酒精成分對人之意識能力具有不良影響，超量飲酒後
    會導致對週遭事務之辨識及反應能力較平常狀況薄弱，因而
    酒後駕車在道路上行駛，對一般往來之公眾及駕駛人自身皆
    具有高度危險性，爰審酌被告明知酒後不得駕車，既漠視自
    己安危，更枉顧公眾行之安全，於服用酒類，已處於不能安
    全駕駛動力交通工具之狀態，仍執意駕駛車輛，於行經狹橋
    路段與無號誌之交叉路口又未減速，亦未注意車前狀況，而
    致被害人喪失寶貴而無法回復之生命，且使被害人家屬蒙受
    難以彌補之創痛，其駕駛態度輕率、過失情節重大，及其犯
    罪後坦承犯行，並與被害人家屬乙○○等8人達成和解，並
    已全數賠償，被害人家屬亦表明願意原諒被告，此有兩造所
    定和解書1份、收款收據3紙以及本院99年9月23日審判筆錄
    附卷為憑等一切情狀，分別量處如主文所示之刑，並定應執
    行刑。又被告前未曾受有期徒刑以上刑之宣告，有臺灣高等
    法院被告前案紀錄表1份附卷可稽，本院認其經此教訓後，
    當知警惕，應無再犯之虞，因認其所受宣告之刑，以暫不執
    行為適當，爰依刑法第74條第1項第1款之規定，併予宣告緩
    刑5年，以勵來茲，用啟自新。
據上論斷，依刑事訴訟法第273條之1第1項、第299條第1項前段
，道路交通管理處罰條例第86條第1項，刑法第185條之3、第276
第2項、第62條前段、第71條第1項、第51條第5款、第74條第1項
第1款，刑法施行法第1條之1，判決如主文。
本案經檢察官甲○○到庭執行職務。
中    華    民    國    99    年    9     月    29    日
                    交通法庭    法  官  林拔群
以上正本證明與原本無異。
如不服本判決應於收受送達後10日內向本院提出上訴書狀，並應
敘述具體理由；其未敘述上訴理由者，應於上訴期間屆滿後20日
內向本院補提理由書（均須按他造當事人之人數附繕本）。「切
勿逕送上級法院」。告訴人或被害人對於本判決如有不服，請書
具不服之理由狀，請求檢察官上訴者，其上訴期間之計算係以檢
察官收受判決正本之日期為準。
                                書記官  鄭鈺瓊
中    華    民    國    99    年    9     月    29    日
附錄本件論罪科刑法條：
中華民國刑法第185條之3
服用毒品、麻醉藥品、酒類或其他相類之物，不能安全駕駛動力
交通工具而駕駛者，處一年以下有期徒刑、拘役或科或併科十五
萬元以下罰金。
中華民國刑法第276條第2項
從事業務之人，因業務上之過失犯前項之罪者，處五年以下有期
徒刑或拘役，得併科三千元以下罰金。

司法院資訊處製作；財團法人民間司法改革基金會備份。
